---
title: "Introdução ao Dplyr"
output: html_notebook
author: "Autor: Rodolfo Bolconte"
---
#### Fonte: [Blog Dados Aleatórios](https://www.dadosaleatorios.com.br/post/introducao-ao-dplyr/)

### 1- Instalando o Tidyverse

O Tidyverse é um "pacote de pacotes" do R que possui o pacote Dplyr e Starwars, que consistem numa manipulação de dados mais simples e num conjunto de dados dos personagens da fraquia Star Wars, respectivamente. Para instalar, descomente a primeira linha, e sempre que utilizar, necessário inserir `library`.

```{r}
#install.packages("tidyverse")
library(tidyverse)
```

### 2- Dataset Utilizado

Utilização do conjunto de dados `starwars` em formato de tibble, que contém características (colunas) de 87 personagens da franquia Star Wars. O dataset possui 14 colunas, sendo elas: Nome, Altura, Peso, Cor do Cabelo, Cor do Corpo, Cor dos Olhos, Ano de Nascimento, Sexo, Gênero, Planeta Natal, Espécie, Filmes em que Aparece, Veículos que Pilota e Naves que Pilota.

```{r}
glimpse(starwars)
```
### 3- Função `select`

Utilizando função `select` para retornar somente o nome, altura e peso dos personagens do dataset.

```{r}
#utilizando o nome das colunas
select(starwars, name, height, mass)

#ou um intervalo com o nome das colunas
select(starwars, name:mass)

#ou o número das colunas
select(starwars, 1:3)
```
É possível também a remoção de colunas na visualização do dataset.
```{r}
select(starwars, -height)

#seleciona as 3 primeiras colunas e em seguida retira a coluna height
select(select(starwars, 1:3), -height)
```
### 4- Função `filter`

Recebe condições lógicas e retorna as linhas do dataset passado que atendem a lógica designada.
```{r}
#personagens sem cabelo
filter(starwars, is.na(hair_color))

#personagens do sexo masculinos
filter(starwars, sex=="male")

#personagens do sexo feminino
filter(starwars, sex=="female")
```
É possível também utilizar operadores lógicos em `filter`.
```{r}
#droids masculinos
filter(starwars, gender=="masculine" & species=="Droid")

#droids femininos
filter(starwars, gender=="feminine" & species=="Droid")

#personagens fimininos OU droids
filter(starwars, gender=="feminine" | species=="Droid")
```
### 5- Função `mutate`

É possível criar novas colunas para o conjunto de dados utilizando a função `mutate`.

```{r}
#criando nova coluna no final do dataset que calcula o IMC dos personagens
mutate(starwars, IMC=mass / ((height)/100 * (height)/100))
```
### 6- Combinando Funções

É possível realizar uma filtragem e refinar a visualização dos dados.
```{r}
#filtrar personagens com peso acima de 130x e visualizar apenas o Nome, Altura, Massa e Planeta Natal dos mesmos
select(filter(starwars, mass>130), name:mass, homeworld)
```

### 7- Função `summarise`

Reduz os valores de uma coluna para um único valor.

```{r}
#calculando o peso médio dos personagens
summarise(filter(starwars, mass>=0), "média do peso"=mean(mass))
```
### 8- Função `arrange`

Permite ordenar os valores de uma coluna.

```{r}
#ordenação crescente
arrange(starwars, mass)

#ordenação decrescente
arrange(starwars, -mass)
```
### 9- Operador Pipe `%>%`

É possível utilizar o operador Pipe do R (`%>%`) para que a saída de uma sentença seja a entrada (primeiro argumento) da próxima sentença. O atalho do teclado para o operador é `Ctrl + Shift + M`.

```{r}
#definindo o dataset starwars como entrada
starwars %>%
  #filtrando os personagens do dataset com massa maior ou igual a 130
  filter(mass>=130) %>% 
  #selecionando as colunas de nome, altura, massa e planeta natal para exibição
  select(1:3, homeworld)
```

Utilizando o `mutate` com o Pipe para calcular o IMC.
```{r}
starwars %>% 
  mutate(altura_metros = height/100, IMC = mass / altura_metros^2) %>% 
  select(name, IMC)
```

Utilizando `summarize` para calcular a altura e peso máximos e mínimos.
```{r}
starwars %>%
  summarize("altura maior"=max(height, na.rm=TRUE),
            "altura menor"=min(height, na.rm=TRUE),
            "peso maior"=max(mass, na.rm=TRUE),
            "peso menor"=min(mass, na.rm=TRUE))
```

