---
title: "Transformação de Dados"
output: html_notebook
author: "Autor: Rodolfo Bolconte"
---
#### Fonte: [R For Data Science Chapter 5](https://r4ds.had.co.nz/transform.html)

### 1- Utilização de Pacotes

Serão utilizados os pacotes `nycflights13` com o dataset de todos os vôos realizados em New York no ano de 2013 e `tidyverse` para a manipulação dos dados em geral.

```{r messages=FALSE warnings=FALSE}
#install.packages("nycflights13")
library(nycflights13)
library(tidyverse)
```
### 2- Resolução dos Exercícios

#### 5.2.4

Questão 1 - Encontrar os vôos.

```{r}
#1 vôos com 2 ou mais horas de atraso
filter(flights, dep_delay>=120)

#2 vôos para Houston (IAH ou HOU)
filter(flights, dest=="IAH" | dest=="HOU")

#3 vôos das empresas United (UA), American (AA) ou Delta (DL)
filter(flights, carrier=="UA" | carrier=="AA" | carrier=="DL")

#4 vôos partidos de julho a setembro
filter(flights, month==7 | month==8 | month==9)

#5 chegou com mais de 2 horas de atraso mas não saiu atrasado
filter(flights, dep_delay<=0 & arr_delay>=120)

#6 Atrasaram pelo menos uma hora, mas recuperaram mais de 30 minutos de voo
filter(flights, dep_delay>=60 & arr_delay<=-30)

#7 Partiu entre meia-noite e 6h (inclusive)
filter(flights, dep_time<=600)
```

Questão 2 - utilizar a função `between()` para simplificar o código da Questão 1.

```{r}
#1 vôos com 2 ou mais horas de atraso
filter(flights, between(dep_delay, 120, 9999))

#4 vôos partidos de julho a setembro
filter(flights, between(month, 7, 9))

#6 Atrasaram pelo menos uma hora, mas recuperaram mais de 30 minutos de voo
filter(flights, dep_delay>=60 & arr_delay<=-30)

#7 Partiu entre meia-noite e 6h (inclusive)
filter(flights, between(dep_time, 0, 600))
```

Questão 3 - Quantos voos faltam `dep_time`? Que outras variáveis estão faltando? O que essas linhas representam?


```{r}
#toda as informações de horários dos ôos  
flights %>% 
  filter(is.na(dep_time))
```

#### 5.3.1

Questão 1 - Como você poderia usar arrange()para classificar todos os valores ausentes desde o início? (Dica: use is.na()).
```{r}
flights[1:4] %>% 
  arrange(!is.na(dep_time), dep_time)
```
Questão 2 - Classifique `flights` para encontrar os voos mais atrasados. Encontre os voos que partiram mais cedo.
```{r}
#apenas as chegadas atrasadas em ordem da maior para menor
flights %>% 
  filter(arr_delay>0) %>% 
  arrange(desc(arr_delay))

#apenas decolagem adiantada da maior para menor
flights %>%
  filter(dep_delay<0) %>% 
  arrange((dep_delay))
```
Questão 3 - Classifique `flights` para encontrar os voos mais rápidos (velocidade mais alta).
```{r}
#vôos mais rápidos de acordo com o tempo no ar
flights %>% 
  arrange(air_time)
```

Questão 4 - Quais voos viajaram mais longe? Qual viajou mais curto?
```{r}
#vôos mais longos
arrange(flights, desc(distance))

#vôos mais curtos
arrange(flights, distance)
```
#### 5.4.1

Questão 1 - Mostre as diferentes formas de selecionar dep_time, dep_delay, arr_time e arr_delay de de flights.
```{r}
select(flights, dep_time, dep_delay, arr_time, arr_delay)

select(flights, starts_with('dep'), starts_with('arr'))

select(flights, ends_with('time'), ends_with('delay')) %>% 
  select(!starts_with(c('sched', 'air')))
```

Questão 2 - O que acontece se você incluir o nome de uma variável várias vezes em um `select()`?
```{r}
select(flights, dep_time, dep_time, dep_time, dep_time)
```
Questão 3 - O que a função `any_of()` faz? Por que isso pode ser útil em conjunto com esse vetor? `vars <- c("year", "month", "day", "dep_delay", "arr_delay")`
```{r}
vars <- c("year", "month", "day", "dep_delay", "arr_delay")

flights %>% 
  select(any_of(vars))

select(flights, contains("TIME"))
```

#### 5.5.2

Questão 1 - Atualmente, `dep_time` e `sched_dep_time` são convenientes de se olhar, mas difíceis de calcular porque não são números realmente contínuos. Converta-os em uma representação mais conveniente do número de minutos desde a meia-noite.
```{r}
flights %>%
  select(dep_time) %>% 
  mutate(dep_min = (dep_time%/%100)*60 + dep_time%%100)
```
Questão 2 - Compare `air_time` com `arr_time - dep_time`. O que você espera ver? O que você vê? O que você precisa fazer para consertar?

```{r}
flights %>% 
  select(air_time, dep_time, arr_time) %>% 
  mutate("arr-dep"=arr_time-dep_time)

flights %>% 
  select(air_time, dep_time, arr_time)

#Manualmente, o tempo de voo não bate ao comparar com a subtração dos minutos de arr_time-dep_time
  
```

